【裁判字號】    90,上易,1187
【裁判日期】    900925
【裁判案由】    詐欺
【裁判全文】
臺灣高等法院臺南分院刑事判決                                        行股
    上  訴  人
    即  被  告  酉  ○  ○
右上訴人因詐欺案件，不服臺灣臺南地方法院九十年度易字第二六五號中華民國九十
年六月十三日第一審判決（起訴案號：臺灣臺南地方法院檢察署八十九年度偵字第一
二一九七、一二一九六號，暨移送併案審理案號：臺灣臺南地方法院檢察署九十年度
偵字第四十九號），提起上訴，本院判決如左：
    主      文
原判決撤銷。
酉○○連續意圖為自己不法之所有，以詐術使人將本人之物交付，處有期徒刑貳年。
    事      實
酉○○自民國（下同）八十六年七月三十日起，連續在臺南縣安定鄉蘇厝村四一五號
自宅，自任會首，招攬如附表所示之互助會，每會每月會款均為新台幣（下同）一萬
元，得標順序以競標程序決定，詎其因投資股票失利致週轉困難，為謀得現金週轉應
急，竟隱匿該情，基於意圖為自己不法所有之概括犯意，利用互助會會員分住不同區
域少有往來，相互間並無住址、電話可查之機會，於附表各互助會存續期間，連續以
兩面手法方式，冒充附表所示各會活會中之某會員得標，並以口頭誆稱得標利息為一
千二百元至二千元不等，亦即向甲地會員收取會款時，佯稱係乙地某會員之輪次，向
乙地會員收取會款時，佯稱係甲地某會員之輪次，致使附表所示之各活會會員陷於錯
誤，而連續按月付其會款，其冒收會款之次數詳如附表所示，總計詐騙得會款約一千
五百萬元，嗣其於八十九年九月二十四日宣布止會，附表所示各活會會員始知受騙。
案經申○○、寅○○、甲○○、午○○、巳○○、卯○○、乙○○、戌○○、戊○○
、癸○○、辰○○、丑○○、己○○、庚○○、子○○、壬○○○、未○○、丙○○
○、辛○○、丁○○○等人告訴及由臺南縣調查站移送臺灣臺南地方法院檢察署檢察
官偵查起訴。
    理      由
一、上訴人即被告酉○○右揭連續詐欺之犯罪事實，已迭據其先後在原審及本院審理
    中供承不諱，並據告訴人申○○、寅○○、甲○○、午○○、巳○○、卯○○、
    乙○○、戌○○、戊○○、癸○○、辰○○、丑○○、己○○、庚○○、子○○
    、壬○○○、未○○、丙○○○、辛○○、丁○○○等人，及證人王福全、王梁
    保、洪金進、黃程蓮照、蘇陳金柳、蘇天雨等人，先後分別在調查站調查時及原
    審偵審中供述不移，此外復有各該互助會之會單、收款名單、會款計算單，及被
    告所提出冒標會款之明細表，分別附於原審偵審案卷足憑。本件事證已臻明確，
    被告之犯行洵堪認定，應予依法論科。
二、查被告意圖為自己不法之所有，以冒名標會之詐術，致使活會會員陷於錯誤而交
    付會款，核係犯刑法第三百三十九條第一項之詐欺罪。其先後多次詐欺犯行，時
    間緊接，犯罪構成要件相同，顯係基於概括犯意反覆為之，應依連續犯規定以一
    罪論，並依法加重其刑。移送併案部分與起訴之犯罪事實相同，本院自應併予審
    判。其於每一會次詐騙各活會會員之會款，係以一行為侵害數法益，而觸犯數罪
    名，應依想像競合犯之例，從一詐欺罪名處斷。原審據予論罪科刑，固非無見；
    惟查原判決疏未論及想像競合犯之法律適用，尚有未洽。被告上訴意旨，指摘原
    判決量刑過重不當，雖無可取；惟原判決既有可議，自應由本院將原判決予以撤
    銷改判。爰審酌被告之素行、犯罪之動機、目的、手段、被害人所受損害、及犯
    後坦承犯行、暨已與部分會員達成民事和解有和解書存卷等一切情狀，仍對其量
    處有期徒刑二年，以資懲儆。
三、據上論斷，應依刑事訴訟法第三百六十九條第一項前段、第三百六十四條、第二
    百九十九條第一項前段，刑法第五十六條、第三百三十九條第一項、第五十五條
    ，罰金罰鍰提高標準條例第一條前段，判決如主文。
本案經檢察官林炎昇到庭執行職務。
中      華      民      國    九十      年      九      月    二十五    日
                                  臺灣高等法院臺南分院刑事第二庭
                                      審判長法官  游  明  仁
                                            法官  蘇  重  信
                                            法官  林  永  茂
右正本證明與原本無異。
不得上訴。
                                      法院書記官  劉  岳  文
中      華      民      國    九十      年      九      月    二十五    日
刑法第三百三十九條第一項：
意圖為自己或第三人不法之所有，以詐術使人將本人或第三人之物交付者，處五年以
下有期徒刑、拘役或科或併科一千元以下罰金。


司法院資訊處製作；財團法人民間司法改革基金會備份。
